臺灣高雄地方法院民事判決　　　　　　　93年度勞訴字第53號
原　　　告　乙○○
被　　　告　國雲保全股份有限公司
法定代理人　甲○○
訴訟代理人　曾劍虹律師
上列當事人間請求給付薪資等事件，經本院於中華民國94年11月
11 言 詞辯論終結，判決如下：
    主  文
確認兩造間的僱傭關係存在。
被告應給付原告新台幣拾壹萬零壹佰陸拾肆元，及自民國九十
三年七月二十一日起至清償日止，按年息百分之五計算之利息，
及自民國九十三年五月二十四日起至回復原告工作之日止，按月
於每月二十日給付新台幣萬零玖佰元予原告。
原告其餘之訴駁回。
訴訟費用由被告負擔五分之一，餘由原告負擔。
    事實及理由
一、原告起訴主張：伊自民國85年7 月6 日即受僱於訴外人國興
    保全股份有限公司（下稱國興公司）任職保全人員，嗣被告
    於89年12月30日概括承受國興公司的營業，隨之成為被告之
    受僱人員。伊自受雇之日起迄91年5 月24日約6 年期間，訴
    外人國興公司及被告均要求原告每月工作30天，每日工作10
    小時，月薪為新台幣（下同）31,624元（時薪為105 元），
    均未依勞動基準法有關勞工每7 日中至少應有1 日之休息；
    紀念日、勞動節日及其他由中央主管機關規定應放假之日，
    均應休假；及勞工在同一雇主或事業單位，繼續工作滿一定
    期間者，每年應依勞工工作滿一定年限給予特別休假等規定
    ，給予原告1 日或半日的休假日，更拒不支付不休假應給予
    之加班費用。因與被告間的僱傭關係自87年4 月1 日即應適
    用勞動基準法，故自87年4 月1 日起迄92年1 月27日（以下
    簡稱原告請求加班費期間）被告向高雄市政府勞工局報備與
    勞工間之約定書止，共計57個月期間，被告每日延長伊工作
    時間2 小時，原應按每小時工資額加給3 分之1 以上之工資
    ；又伊於休假日照常工作，被告依法應加倍發給伊一日工資
    ，訴外人國興公司及被告均未發給原告，合計積欠
    1,559,330 元的加班工資尚未給付予原告。又伊與任職之初
    即與訴外人國興公司約定不得調至夜間工作，被告既承受訴
    外人國興公司的營業，自應遵循，詎被告忽視該約定，於93
    年5 月19日逕發通報將伊調離原昌順塑膠股份有限公司上午
    7 時30分至下午5 時30分白天部分的保全工作，而編排至台
    灣電力股份有限公司翁子變電所（以下簡稱新駐點）擔任留
    駐保全員，工作時間變為晚上10時至隔日上午6 時，並將原
    月薪金額31,624元縮減為22,220元，明顯對原告原有勞動薪
    資及其他勞動條件做不利之變更。伊因無法接受被告之調職
    ，才未至調職處所報到，被告竟又以「無故曠工3 日」為由
    不經預告即終止伊與被告間的契約，被告之終止顯違反勞動
    基準法之規定，不生終止之效力。為此，基於雙方的勞動契
    約及勞動基準法之規定，聲明請求：(一)被告應給付原告1,55
    9,330 元及自93年7 月21日起至清償日止按年息5%計算之利
    息；(二)確認兩造間之僱傭關係存在，及被告應自93年5 月19
    日起至回復原告工作日止，於每月20日給付原告31,624 元
    。
二、被告則以：首先就原告之費用計算言，每日延長工時工資部
    分，被告給付原告之薪資依勞動基準法之規定，應分成全薪
    部分及加班費部分，故以每月300 小時計算，內含208 小時
    正常工時薪資為22700 元及92小時加班工時薪資為8324元，
    故每小時的時薪應以正常工時為準，經計算為94.58 元，原
    告計算之時薪為105 元自有違誤；又原告以每日10小時為每
    日工作時間基準，惟扣除休息時間1 小時，每日應為9 小時
    ，故日薪的計算亦有誤；且計算表格之加班時數1 欄，計算
    基礎係300 小時，但是300 小時即為每月固定上班時數，原
    告顯然將平常日之加班時數與例假日、國定假日、特休假日
    重複計算；再保全業自87年4 月1 日始適用勞動基準法，故
    第1 年應無特休假，不納入計算，且特休假必須原告主動提
    出申請，但因原告並未向被告提出，被告自可不必發給原告
    未休特休假之工資，依上述計算，被告積欠原告總計541,30
    0 元加班費尚未給付予原告，扣除被告以其他津貼做為加班
    費的補償508,668 元，被告僅積欠32,632元的加班費尚未給
    付予原告。其次被告係因原告常抱怨加班時數多，乃於93年
    5 月1 日將其調至新駐點，新駐點距原工作地點僅約200 公
    尺距離，且每日只工作8 小時，固定輪休，薪資亦未調降，
    只扣減原加班工資每月8,924 元，但每月尚增加8 天例假日
    ，應屬調高待遇，而非調降，故調職並無違誤。但原告竟拒
    不向新工作處所報到值勤達3 日以上，顯已曠職，伊以「無
    正當理由繼續曠工3 日」終止雙方間契約，應有正當理由等
    語，資為抗辯，並聲明駁回原告之訴。
三、兩造不爭執之事實：
  (一)原告於被告任職工作的時間，係自85年7 月6 日起受僱於被
    告（含國興公司）至93年5 月24日被告通知原告解雇日止。
  (二)原告調職前被告給付原告的薪資31,624元係以每月300 小時
    計算。
  (三)被告於93年5 月19日將原告改調派至離原工作地點200 公尺
    距離之新駐點，且每日上班8 小時，固定輪休，並扣減原加
    班工資每月8924元，原告未向新工作處所報到值勤，為被告
    以無正當理由繼續曠工3 日解雇。
  (四)系爭勞僱關係自87年4月1日起適用勞動基準法。
四、兩造協議爭點整理如下：(一)原告的時薪是否為105 元？(二)特
    休假日未休應否計算單日薪資？特休假日是否應從87年起算
    ？(三)被告是否依下列五項調動標準辦理調職：1 基於企業經
    營上所必需。2 不得違反勞動契約。3 對勞動薪資及其他勞
    動條件，未做不利之變更。4 調動後工作與原工作性質其體
    能及技術所可勝任。5 調動工作地點過遠，雇主應予必要之
    協助？茲分述如下：
（一）原告的時薪是否為105 元？
     1、按經中央主管機關核定公告監視性工作者，得由勞雇雙
        方另行約定工作時間、例假、休假、女性夜間工作，不
        受勞動基準法第30條、第32條、第36條、第37條、第49
        條規定之限制，但應事先以書面報請當地主管機關核備
        ，為同法84之1 所明定。準此，勞工縱屬經中央主管機
        關核定公告之工作者，雇主如未依法將書面約定報請主
        管機關核備，自不得依同法第84之1 規定，排除同法第
        30 條 、第32條、第36條、第37條、第49條等規定之限
        制。經查：保全服務業自87年4 月1 日起適用勞動基準
        法，保全人員並經中央主管機關指定為同法84條之1 之
        工作，為兩造所不爭之事實，並有台中市政府91年4 月
        1 日府勞動字第09108133900 號函附卷載述明確。又原
        告與被告間的約定書係於92年1 月27日始由被告以國雲
        總發字第9200029 號函向高雄市政府報備，高雄市政府
        於92年2 月14日以高市府勞二字第0920008328號函同意
        備查，亦有高雄市政府93年6 月7 日高市勞局二字第
        093001080 號函附卷可參。是參照前揭規定，在92年1
        月27日之前，勞動基準法施行期間，即原告請求補發加
        班費期間，原告與被告間的勞雇關係仍應有勞動基準法
        第32條、第36條、第37條、第49條等限制規定之適用。
     2、次按勞工每日正常工作時間不得超過8 小時，每2 週工
        作總時數不得超過84小時；勞工每7 日中至少應有1 日
        之休息，作為例假；紀念日、勞動節日及其他由中央主
        管機關規定應放假之日，均應休假，分別為勞動基準法
        第30條第1 項、36條、37條所明定。又雇主延長勞工工
        作時間者，其延長工作時間在2 小時以內者，按平日每
        小時工資額加給3 分之1 以上，而第36條所定之例假、
        第37條所定之休假，工資應由雇主照給，且經徵得勞工
        同意於休假日工作者，工資應加倍發給，亦分別由同法
        第24條第1 款、第39定有明文。本件原告所主張自受雇
        時起，薪資之計算係每月工作30天，每日工作10小時，
        月薪為31,624元乙節，與被告於審理中陳稱原告每天固
        定上10小時的班等語相符（本院93年12月1 日言詞辯論
        筆錄），應堪認定。承前所述，原告請求加班費期間，
        原告與被告間的勞雇關係仍應有勞動基準法第32條、第
        36條、第37條等限制規定之適用，是該每月300 小時的
        工作時間自應區分正常工作時間與延長工時暨休假加班
        時間，且只有以正常工作時間及該時間內所得金額相除
        才能做為算定原告時薪之依據。是原告以每月所發實際
        金額31,624元，並按30日每日10小時計算每小時的時薪
        為105 元，並未區分正常工作時間及延長工時暨休假加
        班時間，自與前揭意旨有違，並不足採。
     3、被告的正常工作時間為每月208 小時，並為基本核薪時
        數，此有被告所提出85年12月6 日應徵人員須知1 紙附
        卷可稽，原告對於其內簽名之真正亦不爭執，該須知所
        載事項包含薪資待遇、3 節獎金、勞保、團保、請假、
        限制及處分及辭職規定等事項，大致已與勞動基準法施
        行細則第7 條所定勞動契約應包含：工作場所及應從事
        之工作、工作開始及終止之時間、休息時間、休假、例
        假、請假及輪班制之換班、工資之議定、調整、計算、
        結算及給付之日期與方法、有關勞動契約之訂定、終止
        及退休、資遣費、退休金及其他津貼、獎金、勞工應負
        擔之膳宿費、工作用具費、安全衛生、勞工教育、訓練
        、福利、災害補償及一般傷病補助、應遵守之紀律、獎
        懲、其他勞資權利義務等有關記載事項相符，自應認為
        係規範系爭勞雇關係之依據，堪足為憑。依該應徵人員
        須知所載：「依本公司核定之各留駐點服勤時數計算各
        駐點保全員之薪資，採月薪制，無大小月之分，每月平
        均208 小時為基本核薪時點，基本核薪為新台幣21,5
        00元」等語，是原告每小時時薪應為103 元（21500 ÷
        208=103 小數點以下4 捨5 入），應堪認定。
（二）特休假日未休應否計算單日薪資？特休假日是否應從87年
      起算？
     1、按勞工在同一雇主或事業單位，繼續工作滿一定期間者
        ，每年應予一定期限之特別休假，為勞動基準法第38條
        所明定，又該特別休假係以回復勞工身心疲勞及保障特
        別休假以回復勞工身心疲勞及保障勞工社會、文化生活
        為主要目的，故勞工有休假機會，應以休假為原則，勞
        工若未休畢其應休之假，視同自行放棄特別休假，不得
        請領加倍工資。惟反面言之，若雇主因工作需要並獲勞
        工同意，勞工未休假而仍持續工作者，即應屬假日之加
        班，加班費之計算自有勞動基準法第39條規定之適用（
        司法院 (83) 院台廳民一字第11005 號意旨參照）。本
        件原告所從事係保全業務，且訴外人國興公司及被告均
        以工作所需，要求被告放棄休假，已如前述，是訴外人
        國興公司及被告原即以工作性質為由不予其勞工休假，
        亦獲得包含被告在內該公司所有員工之同意，故無雇主
        已事先給予員工休假，而員工未休畢其應休之假，視同
        自行放棄特別休假之情形，是被告抗辯以原告必須自行
        提出特休假，因原告並未向被告提出，被告自可不必發
        給原告未休特休假之工資云云，尚屬無據，應不足採。
     2、又依上開勞動基準法規定，僅須勞工在同一雇主或事業
        單位，繼續工作滿一定期間，每年即應予一定期限之特
        別休假，並未以勞動基準法適用於該行業別之日做為起
        算是否享有特休假日的規定。本件被告係繼受原告與訴
        外人國興公司間勞雇關係的一切權利義務，為被告所不
        爭執，復有被告與訴外人間業務讓售合約書附卷足佐，
        則原告自訴外人國興公司任職期間，亦應一併計入原告
        在被告公司處的服務年資。又原告於被告任職工作的時
        間，係自85年7 月6 日起受僱於訴外人國興公司起至被
        告於93年5 月24日通知原告解雇日止，為兩造所不爭執
        之事項，故自87年起被告即應予原告特休假日，被告所
        辯保全業自87年4 月1 日開始始適用勞動基準法，故第
        1 年應無特休假云云，亦顯於法未合，不足採憑。
（三）綜上述，系爭勞雇關係於原告請求加班費期間，仍有勞動
      基準法第32、36、37條規定之適用。是依前揭勞動基準法
      的規定，勞工每日正常工作時間應不得超過8 小時，勞工
      每7 日中至少應有1 日之休息，作為例假，紀念日、勞動
      節日及其他由中央主管機關規定應放假之日，均應休假，
      且勞工在同一雇主或事業單位，繼續工作滿5 年以上10年
      未滿者，應給予14日之特別休假。本件原告係每日工作10
      小時，且無例假、紀念假日、勞動假日、特別假日，已如
      前述。則被告應按同法第24條規定：雇主延長勞工工作時
      間在2 小時以內者，按平日每小者工資額加給三分之一以
      上，給予原告延長工時的工資，及同法第39條規定：例假
      、休假及特別休假，雇主經徵得勞工同意於休假日工作者
      ，工資應加倍發給的加班工資。承前所述，原告時薪為10
      3 元，每日工作10小時，即每日延長2 小時，故每日時薪
      應加發275 元（103 ×2 ×（4/3）=275 小數點以下4 捨
      5 入），又原告日薪為824 元（103 ×8=82 4），則休假
      日被告應付加班工資應為1648元（824 ×2= 1648）。參
      酌勞動基準法施行細則第23條規定：「本法第三十七條規
      定應放假之紀念日如左：一　中華民國開國紀念日（元月
      一日）。二　和平紀念日（二月二十八日）。三　革命先
      烈紀念日（三月二十九日）。四　孔子誕辰紀念日（九月
      二十八日）。五　國慶日（十月十日）。六　先總統　蔣
      公誕辰紀念日（十月三十一日）。七　國父誕辰紀念日（
      十一月十二日）。八 行憲紀念日（十二月二十五日）。
      本法第三十七條所稱勞動節日，係指五月一日勞動節」。
      是自87年4 月1 日起迄92年1 月27日止，計有例假日503
      日（87年78日、88年104 日、89年105 日、90年104 日、
      91年104 日、92年8 日）、紀念日為37日（扣除與例假日
      重疊日，87年7 日、85年5 日、89年8 日、90年8 日、91
      年8 日、92年1 日）。再參照勞動基準法第38條規定：「
      勞工在同一雇主或事業單位，繼續工作滿一定期間者，每
      年應依左列規定給予特別休假：一　一年以上三年未滿者
      七日。二　三年以上五年未滿者十日。三　五年以上十年
      未滿者十四日。四　十年以上者，每一年加給一日，加至
      三十日為止」。原告請求加班費期間至87年間得享有特別
      休假7 日（自原告85年7 月6 日受僱時起算，任職期間已
      1 年以上3 年未滿）、88年間得享有特別休假日10日（任
      職期間已逾任職3 年）、89年間得享有特別休假10日、90
      年間得享有特別休假14日（期間已逾任職5 年）、92年1
      月27日得享有特別休假14日，共計55日。是原告應得要求
      的假日總計為595 日，依前揭規定，原告得向被告請求加
      倍之薪資，故扣除被告已給付原告每日工資，原告尚得向
      被告請求的加班工資為490,280元（595 ×（0000-000）
      =490280）。 又原告請求期間平常工作日數應為1223日（
      扣除前述例假日、紀念日、特別休假日後，計為87年190
      日、88年256 日、89年253 日、90年253 日、91年253 日
      、92年18日），故以每日應支給275 元的延長工時工資計
      算，原告此部分得請求之金額為336,325元（275 ×1223
      =336325）。 總計於前開原告請求加班費期間被告應支給
      的加班工資暨延長工時的工資為826,605 元（490280+336
      325=826605）。然被告於原告任職期間，以「其他津貼」
      為名目，於原告每月平均核薪時數超過208 小時部分，充
      為加班工資，此有前揭應徵人員須知內載明「每月平均核
      薪時數超過208 小時部分，另核發『其他津貼』」等語附
      卷足按，原告所領薪資內亦含此項金額，每月發給原告的
      金額為8924元，復有被告所提出之薪資明細表3 紙為證，
      總計於前開原告請求加班費期間，被告已給付該加班費金
      額為516,441 元（8924×（57+27/31）=516441 小數點以
      下4 捨5 入），此部分既係為給付加班費之用，且已給付
      予原告，自應予扣除，是原告得請求的金額應為310,164
      元（000000-000000=310164）。
（四）被告對原告的調職是否正當？
     1、按勞動契約應約定工作場所及應從事之工作有關事項，
        勞動基準法施行細則第七條第一款定有明文，是勞動給
        付之內容與地點係勞動契約之要素，原則上必須由勞資
        雙方合意始能特定，不得由雇主單方面予以變更，惟雇
        主基於企業經營之自主權及業務上營運之必要，於合理
        之範圍並兼顧勞工權益之情形下，非不得將員工職務作
        必要之調整，以利企業之繼續經營。至合理的調職應依
        循：基於企業經營上所必需。不得違反勞動契約。
        勞動薪資及其他勞動條件，未做不利之變更。調動
        後工作與原工作性質其體能及技術所可勝任。調動工
        作地點過遠，雇主應予必要之協助等五項原則，此為內
        政部74年9 月5 日（74）台內勞字第328433號函釋在案
        ，對該調動原則，兩造均無爭執，堪為判定之依據。經
        查被告將原告所調職之新駐點，固距原工作地點僅200
        公尺，且每日只上班8 小時，惟工作時間為晚上10時至
        隔日上午6 時，較原告原先僅值白天班，勞動時間明顯
        違反人體作息，即有不利；其次，被告係因原告常抱怨
        加班時數多，乃予調職，為被告所自認不諱（本院93年
        12 月17 日言詞辯論筆錄參照），也與基於企業需求始
        為調動的原則不符；再被告並將原告原月薪金額31,624
         元 扣除其他津貼後，縮減為22,220元等情，為被告所
        自認，且有被告公司通報1 紙、休假約定表在卷可參，
        已足認定。也較原告應享有的基本工作薪資22,700元為
        低，顯不利於原告。是參照前揭原則，被告之調職尚屬
        不當。從而，原告不於新駐點到職，應有正當理由，被
        告以無正當理由繼續曠工3 日終止與原告間的契約，尚
        屬無據，原告主張雙方的僱傭關係仍然存在，應屬可採
        。
     2、依上述，原告與被告間的僱傭關係仍然存在，被告依法
        應給付原告薪資，原告的請求應屬有據，惟原告自92年1
        月27日後，即有勞動基準法第84條之1 規定之適用，無
        同法第32、36、37條規定之適用。是原告的薪資依前揭
        算定的時薪103 元計算，每日工作10小時，每月30日，
        應得薪資應為30,900元，且原告係至93年5 月24日才經
        被告通報原告解雇，是原告自93年5 月24日之翌日起即
        同年月25日起，請求應發予之工資，尚屬有據，堪足為
        憑。
五、綜上，原告與被告間仍存有僱傭關係，是原告依勞動契約及
    勞動基準法之規定，請求被告給付310,164 元，及自起訴狀
    送達台灣台中地方法院之日即93年7 月21日起至清償日止，
    按年息百分之5 計算之利息，及確認兩造間的僱傭關係存在
    ，且自93年5 月25日起至回復原告工作之日止，按月於每月
    20日給付原告30,900元，即屬正當，應予准許。逾此範圍之
    請求，為無理由，應予駁回。
六、本件為判決基礎之法律關係已臻明確，兩造其餘之攻擊防禦
    方法核與判決結果不生影響，毋庸一一論列，併此敘明。
七、據上論結，本件原告之訴一部為有理由，一部為無理由，依
    民事訴訟法第79條，判決如主文。
中　　華　　民　　國　　94　　年　　11　　月　　25　　日
                  民事勞工法庭    法　官　古振暉
正本係照原本作成。
如不服本判決，應於送達後20日內，向本院提出上訴狀並表明上
訴理由，如於本判決宣示後送達前提起上訴者，應於判決送達後
10日內補提上訴理由書（須附繕本）。
中　　華　　民　　國　　94　　年　　11　　月　　25　　日
                                  書記官　周志揚
